【裁判字號】    92,台上,539
【裁判日期】    920129
【裁判案由】    走私
【裁判全文】
最高法院刑事判決                                九十二年度台上字第五三九號
    上  訴  人  甲○○
右上訴人因走私案件，不服台灣高等法院中華民國九十一年九月十八日第二審判決（
九十一年度上訴字第一一八五號，起訴案號：台灣基隆地方法院檢察署九十年度偵字
第四五○號），提起上訴，本院判決如左：
    主  文
上訴駁回。
    理  由
按刑事訴訟法第三百七十七條規定：上訴於第三審法院，非以判決違背法令為理由，
不得為之。是提起第三審上訴，應以原判決違背法令為理由，係屬法定要件。且必須
依據卷內資料為具體之指摘，並足據以辨認原判決已具備違背法令之形式，始屬相當
。本件原判決維持第一審依牽連犯關係，從一重論處上訴人甲○○共同私運管制物品
進口逾公告數額罪刑之判決，駁回上訴人在第二審之上訴，已敘明所憑證據及認定理
由。對於上訴人矢口否認其有走私犯行，辯稱：上貨地點為我國海域，自無走私可言
云云。認洵屬避就之詞，要無足採，亦已依據卷內證據資料，詳加指駁。從形式上觀
察，並無違背法令之情形存在。上訴意旨除仍執其在原審所辯陳詞，否認犯罪外，另
指原審未查明上訴人實際接運地點，而依內政部九十一年五月三十一日函原審所述：
「上開海域點位距我國台灣地區金門北碇島二‧四浬。」、「該點位位於金門地區沿
岸低潮線外側十二浬內，屬我國領海範圍。」從而，上訴人之行為地既屬我國領海內
之台灣地區，而非大陸地區，自無所謂自大陸地區私運物品進入台灣地區，或航行至
大陸地區，而不構成私運進口或違反兩岸關係條例之罪行。乃原判決先則引據中華民
國領海及鄰接區法第三條規定暨聯合國海洋公約第五條之規定，認定該點位係位於金
門地區沿岸低潮線外側十二浬內，屬我國領海範圍。嗣又以國防部公告之限制或禁止
水域為判斷基準，認該處係屬大陸地區之水域，而為大陸地區。其認定理由先後兩歧
，究以何者為是，殊屬無從判斷，原判決有證據調查未盡及理由矛盾之違法。又原判
決所適用之法律，僅懲治走私條例第二條第一項規定，並未記載同條例第十二條規定
，亦有判決不載理由之違法云云。經查原判決以懲治走私條例第十二條所指之「大陸
地區」，係指台灣地區以外之中華民國領土，就金門、馬祖與大陸地區之交接海域，
應以國防部公告之限制或禁止水域為判斷基準。本件上訴人供承其與大陸船隻接泊運
貨上船位置為東經一一八度三三分、北緯二四度二七分，經查該處約位在大金門右方
六‧五公里處，有北部地區巡防局第一海岸巡防總隊九十一年七月八日一總巡字第○
九一Ｃ○○○九七二號函在卷可稽。該處已在金門地區限制及禁止水域之外，而屬大
陸地區之水域，為「大陸地區」，已於理由內詳加說明。又原判決既為上訴駁回，自
無庸於據上論結欄記載懲治走私條例第十二條條文。上訴意旨就原審已詳加調查及判
決理由已說明之事項，重為單純之事實上爭執，指其有證據調查未盡、不載理由及理
由矛盾之違法，核與法律規定得為上訴第三審理由，不相適合，應認其上訴為違背法
律上之程式，予以駁回。
據上論結，應依刑事訴訟法第三百九十五條前段，判決如主文。
中      華      民      國    九十二    年      一      月    二十九    日
                              最高法院刑事第二庭
                                  審判長法官  陳  錫  奎
                                        法官  洪  清  江
                                        法官  李  伯  道
                                        法官  邵  燕  玲
                                        法官  吳  昆  仁
      右正本證明與原本無異
                                              書  記  官
中      華      民      國    九十二    年      二      月     十四     日


司法院資訊處製作；財團法人民間司法改革基金會備份。
